臺灣台南地方法院民事判決　九十二年度訴字第一六一二號
　　原　　　告　乙○○
　　　　　　　　甲○○○
　　訴訟代理人　王正宏律師
　　複　代理人　黃昭雄律師
　　被　　　告　丙○○
右當事人間因傷害案件，經原告提起刑事附帶民事訴訟請求侵權行為損害賠償，經本
院刑事庭裁定移送前來，本院於民國九十三年八月三十一日言詞辯論終結，判決如左
：
    主      文
被告應分別給付原告甲○○○、乙○○各新臺幣參拾壹萬伍仟玖佰元、新臺幣捌仟貳
佰壹拾元，及均自民國九十二年七月八日起至清償日止，按週年利率百分之五計算
之利息。
原告其餘之訴駁回。
訴訟費用由被告負擔十分之三，餘由原告負擔。
本判決第一項得假執行。
原告其餘假執行之聲請駁回。
    事      實
甲、原告方面：
  壹、聲明：
  一、被告應給付原告甲○○○新臺幣（下同）一百三十四萬八千二百九十元，給付
      原告乙○○十萬三千二百十三元，及均自起訴狀繕本送達之翌日起至清償日止
      ，按週年利率百分之五計算之利息。
  二、訴訟費用由被告負擔。
  三、願供擔保請准宣告假執行。
  貳、陳述：
  一、訴外人黃麗玲於民國（下同）九十一年四月十五日二十時許，尾隨原告二人之
      女陳佩君至臺南縣佳里鎮○○街一四八巷七號住處，指責陳佩君與黃麗玲配偶
      廖清風有不當往來，並打電話召來其弟即被告到場。被告開車到達現場後手持
      球棒下車，原告甲○○○見狀唯恐其夫即原告乙○○與被告起爭執，遂將原告
      乙○○推入隔鄰屋內，當時被告在門外叫囂，原告甲○○○則守在門口不讓被
      告進去。由於原告乙○○所進入之隔鄰屋內，有一支三根竹竿綑綁在一起的曬
      衣架，原告乙○○心想可先將該竹竿經由鐵窗欄杆穿出屋外圍牆，待會若與被
      告正面衝突時，才有防身的武器。詎料，當原告乙○○將該長達二零六公分的
      三根竹竿從鐵窗遞出圍牆外邊時，被告見狀即將該組曬衣架拿起，猛力射向原
      告甲○○○之頭部，甲○○○當場血流如注、不支倒地，造成原告甲○○○頭
      部外傷併腦震盪、頭皮撕裂傷等，經送醫急診，縫合手術十三針後再住院治療
      ，現仍有腦震盪後遺症，平日頭腦經常有眩暈、抽痛之苦，經醫矚必須門診長
      期治療追蹤。原告乙○○在見到原告甲○○○遭被告射傷頭部血流如注、當場
      倒地後，本作勢要打被告，但鄰居林瑞菊大喊「不行」制止，便遭被告壓制地
      上毆打，致受有右肩、右肘、右側下肢多處擦傷，爰依侵權行為法律關係訴請
      被告賠償原告如左列所受之損害。
  二、請求之項目及金額：
    （一）原告甲○○○部分：共一百三十四萬八千二百九十元。
          １、醫療費用：十三萬零一百九十元。
            （１）佳里綜合醫院：一萬三千五百元。
            （２）鴻慶診所：二千四百元。
            （３）邱大安中藥行：十二萬八千二百元。
        　２、後遺症醫療費用：二十萬元。
              原告甲○○○因腦部嚴重受創，在縫合十三針後，迄今仍有腦震盪之
              後遺症，偏頭痛、抽痛等現象持續發生，嚴重影響其生活品質，醫生
              亦囑咐必須定期回診治療，爰先請求二十萬元之後遺症醫療費用。
          ３、精神慰撫金：一百萬元。
              原告甲○○○遭受被告丙○○突如其來的猛力射中頭部，不僅傷口血
              流如注，原告甲○○○更是不支倒地，而頭部遭竹竿射中，竟會造成
              腦震盪之現象，足見該力道之猛烈，原告當時所受之劇痛，當非筆墨
              所能形容，其頭部嚴重失血，血液沾滿了衣服，亦造成其身體體質之
              虛弱，不僅如此，在案發迄今已滿一年，而原告卻仍受腦震盪後遺症
              之苦，天天都受頭部疼痛、抽痛之折磨，不僅常常無法入眠，更因此
              影響其生活品質，體重亦從原本之六十四公斤降為五十七公斤，為此
              ，爰請求精神慰撫金一百萬元。
　  （二）原告乙○○部分：共十萬三千二百十三元。
  　      １、醫療費用：三千二百十三元。
　      　２、精神慰撫金：十萬元。
  三、依奇美醫院函文說明倘原告甲○○○之診斷病名為「腦震盪、頭痛、頭暈」，
      則可分為兩大證型進行辯證治療；且從該函文內容對於「痰濁頭痛」及「血痰
      頭痛」之典型症狀說明可知，原告甲○○○因是腦部遭外力擊傷出血，是屬於
      「頭痛有定處，痛如錐刺、舌色帶紫或有瘀斑、脈澀」的「血瘀頭痛」典型，
      治療的方法則為「活血化瘀止痛」。且經奇美醫院該函指出，本案例原告甲○○○所服用之中藥「牛黃末」等所採取的治療原則為「補氣兼清心活血化淤」
      ，「可用於兼有氣虛證的『血瘀頭痛』」，原告受有頭部重傷，血流如注，當
      然是會造成氣虛，是以，原告甲○○○所服用之中藥，應屬與受傷病情密切關
      連且屬有效針對病情之中藥處方。
  、證據：提出佳里綜合醫院診斷證明書六紙、佳里綜合醫院收據十五紙、奇美醫
  　　院收據三紙、鴻慶診所診斷證明書一紙、鴻慶診所收據六紙、佳里綜合醫院診
　　  視衛材處置計價單一紙、邱大安中藥行收據十一紙（均影本）、照片三幀等為
      證。並聲請（一）傳訊證人邱大安中藥行負責人即邱大安以證明系爭中藥係治
      療原告甲○○○傷勢所必要（嗣於九十三年四月二十七日言詞辯論程序捨棄該
      部分證據之聲請）。（二）函佳里綜合醫院查詢有關原告甲○○○因腦部受創
      之後遺症所需之醫療費用。（三）函佳里綜合醫院及奇美醫院查詢有關原告主
      張所支出之中藥費用是否有其醫療上之必要性。
乙、被告方面：被告未於最後一次言詞辯論期日到場，據其以前言詞辯論所為聲明及
    陳述如左：
  壹、聲明：求為判決駁回原告之訴。
  貳、陳述：
  一、原告甲○○○部分：本件被告並未故意傷害原告，而是將原告乙○○射過來的
      竹竿射回去，一不小心始射到原告甲○○○，是就原告甲○○○請求有關佳里
      綜合醫院、鴻慶診所之醫藥費支出部分，被告願意給付，惟原告請求中醫之醫
      藥費支出，因原告甲○○○是頭皮撕裂傷，腦部不會受損，其暈眩也與本件傷
      害無關，是有關中藥支出部分，自非屬必要。又有關精神慰撫金部分，因被告
      亦受有傷害，是被告不願給付。
  二、原告乙○○部分：原告乙○○受有傷害係因與被告互毆所造成，被告自無需負
      任何賠償責任。
丙、本院依職權（一）函佳里綜合醫院查詢有關原告甲○○○之受傷狀況、癒後狀況
    ，及定期回診治療之必要性與預估之醫療費用。（二）調取兩造最近二年各類所
    得及財產歸戶資料。（三）調取臺灣臺南地方法院檢察署九十一年度偵字第七一
    九二號乙○○、丙○○傷害案件歷審全部偵審卷宗。
    理      由
一、按訴狀送達後，原告不得將原訴變更或追加他訴，但擴張或減縮應受判決事項之
    聲明者，不在此限，民事訴訟法第二百五十五條第一項第三款定有明文。查原告
    起訴時係依據侵權行為法律關係，請求被告應分別給付原告甲○○○、乙○○各
    一百二十一萬八千一百元、十萬一千七百二十三元，嗣於審理中，原告擴張其聲
    明為：請求被告應分別給付原告甲○○○、乙○○各一百三十四萬八千二百九十
    元、十萬三千二百十三元，合於首揭規定，應予准許。又被告未於最後言詞辯論
    期日到場，核無民事訴訟法第三百八十六條各款所列情形，爰依原告之聲請，由
    其一造辯論而為判決，均合先敘明。
二、本件原告起訴主張：訴外人黃麗玲於九十一年四月十五日二十時許，尾隨原告二
    人之女陳佩君至臺南縣佳里鎮○○街一四八巷七號住處，指責陳佩君與黃麗玲配
    偶廖清風有不當往來，並打電話召來其弟即被告到場。被告開車到達現場後手持
    球棒下車，原告甲○○○見狀唯恐其夫即原告乙○○與被告起爭執，遂將原告乙○○推入隔鄰屋內，原告甲○○○則守在門口不讓被告進去。當原告乙○○將原
    欲防身用之長達二零六公分的三根竹竿從鐵窗遞出時，被告見狀即將該組曬衣架
    拿起，猛力射向原告甲○○○之頭部，甲○○○當場血流如注、不支倒地，造成
    原告甲○○○頭部外傷併腦震盪、頭皮撕裂傷等，經送醫急診，縫合手術十三針
    後再住院治療，現仍有腦震盪後遺症，平日頭腦經常有眩暈、抽痛之苦，經醫矚
    必須門診長期治療追蹤，致原告甲○○○因之支出十三萬零一百九十元之醫藥費
    ，日後之醫療費用則預估為二十萬元，且原告甲○○○因之亦受有精神上之痛苦
    ，並請求被告賠償一百萬元之慰撫金。另原告乙○○在見到原告甲○○○遭被告
    射傷頭部血流如注、當場倒地後，本作勢要打被告，但經鄰居林瑞菊制止，便遭
    被告壓制地上毆打，致受有右肩、右肘、右側下肢多處擦傷，亦依侵權行為法律
    關係，請求被告賠償醫藥費三千二百十三元及精神慰撫金十萬元等語。
三、被告對於原告甲○○○主張有關佳里綜合醫院及鴻慶診所醫藥費之支出（共一萬
    五千九百元）及原告乙○○有關醫藥費支出（三千二百十三元）部分均不爭執，
    惟以：（一）其並非故意傷害原告甲○○○，而係將原告乙○○射過來的竹竿射
    回去時，不小心傷害到原告甲○○○，是原告甲○○○請求之精神慰撫金部分顯
    然過高。（二）原告甲○○○所受之傷勢，並無需中藥治療，且原告甲○○○亦
    未證明其中藥支出部分（十二萬八千二百元）及日後治療之必要性，被告自無需
    給付。（三）原告乙○○係與被告兩人互毆而成傷，是原告乙○○請求之醫藥費
    及精神慰撫金，被告並無給付義務等語資為抗辯。
四、經查，被告丙○○係訴外人黃麗玲之弟，黃麗玲因懷疑其先生與原告乙○○、甲○○○之女兒陳佩君有不當交往，乃於九十一年四月十五日二十時許，尾隨陳佩
    君至台南縣佳里鎮○○街一四八巷七號住處，而與乙○○、甲○○○、陳佩君等
    人發生口角爭執，黃麗玲即撥打電話請被告丙○○到場，丙○○認其姊受人欺負
    ，乃攜帶球棒前來助勢，經黃麗玲制止，丙○○即將球棒放在地上；原告甲○○○為免其夫乙○○與丙○○發生肢體衝突，遂將乙○○推進住處隔壁即台南縣佳
    里鎮○○街一四八巷八號之房屋內，並將門反鎖，乙○○竟基於傷害人身體之故
    意，將放置於該屋內由三支竹竿捆綁而成之曬衣支撐架自鐵窗射向丙○○，然為
    丙○○擋開，嗣丙○○亦基於傷害人身體之故意，拾起該組曬衣支撐架往回擲，
    因而射中原告甲○○○頭部，致甲○○○受有頭部外傷併腦震盪、頭皮撕裂傷之
    傷害，乙○○見狀即打開門鎖衝出屋外，與丙○○二人各自基於傷害之犯意，以
    徒手方式相互毆打，丙○○因而受有顏面三處挫傷淤腫、前胸挫傷、雙手臂多處
    淤腫等傷害，乙○○則受有右肩、右肘、右側下肢多處擦傷及右膝扭傷之傷害等
    事實，業經本院以九十一年度易字第一五０一號、台灣高等法院台南分院以九十
    二年度上易字第八三０號傷害案件認定被告傷害原告甲○○○、乙○○之身體，
    而判處被告有期徒刑四月（得易科罰金）確定在案，並經本院依職權調取前開刑
    事案卷審核無訛，自堪認被告確有應負責任之傷害行為。至被告雖抗辯其與原告
    乙○○間係屬互毆行為，其對原告陸煙之受傷，自無庸負損害賠償責任云云，惟
    被告既未為抵銷之意思表示，則其互毆之抗辯自未能減免其應負之害賠償責任，
    併此敘明。
五、又按因故意或過失，不法侵害他人之權利者，負損害賠償責任；不法侵害他人之
    身體或健康者，對於被害人因此喪失或減少勞動能力，或增加生活上之需要時，
    應負損害賠償責任；不法侵害他人之身體、健康者，被害人雖非財產上之損害，
    亦得請求賠償相當之金額；民法第一百八十四條第一項前段、第一百九十三條第
    一項及第一百九十五條第一項前段分別定有明文。查被告就原告傷害之發生，既
    難辭其責任，從而，原告主張依侵權行為之法律關係，請求被告負損害賠償責任
    ，自非無據。茲就原告甲○○○、乙○○主張之項目及金額，分述如下：
（一）原告甲○○○部分：
   　 １、醫療費用：
　　　　（１）佳里綜合醫院、鴻慶診所共支出一萬五千九百元部分：此部份之支出
        　　　業經原告提出佳里綜合醫院收據十一紙、鴻慶診所收據六紙、佳里綜
　　　　　　　合醫院診視衛材處置計價單一紙為證，復為被告所不爭，則原告主張
　　　　　　　因被告傷害行為而支出醫療費用一萬五千九百元，自屬可信，應予准
　　　　　　　許。
　　　　（２）邱大安中藥行十二萬八千二百元部分：此部份之醫療費用雖經原告提
　　　　　　　出邱大安中藥行收據十一紙為證，惟為被告所否認，而原告於九十三
　　　　　　　年四月二十七日本件言詞辯論時亦捨棄聲請傳訊該中藥行之負責人邱
　　　　　　　大安，是原告自未能證明該私文書之真正。況縱該私文書確屬真正，
　　　　　　　惟被告仍否認該部分支出之必要性，而本院經原告之聲請函詢奇美醫
　　　　　　　院有關中藥支出必要性之結果，該醫院於九十三年六月二十八日以（
              九三）奇中字第三三三九號函覆雖認「牛黃末」可用於兼有氣虛證之
              「血瘀頭痛」，然因診斷病名若為「腦震盪、頭痛、頭暈」，中醫會
              依據臨床症狀分為「痰濁頭痛」、「血瘀頭痛」兩大證型進行辯證論
              治，而本件原告因事發時未由該醫院診治，是該醫院尚難就該部分之
              支出是否屬治療原告傷勢之必要費用為論斷，有該函文在卷可憑，是
              原告主張其因被告之傷害行為而支出之中醫醫療費用部分，並未能舉
              證以實其說，自尚難認係屬治療傷勢之必要費用，原告此部分之主張
              應予駁回。
      ２、預估醫療費用二十萬元部分：原告甲○○○雖主張其因腦部嚴重受創，迄
          今仍有腦震盪之後遺症，醫生囑咐必須定期回診治療，故預先請求二十萬
          元之醫療費用云云。惟經本院函詢原告甲○○○因本件傷害事件就醫次數
          最多之佳里綜合醫院預估有關原告甲○○○日後之醫療費用乙節，該醫院
          分別於九十三年三月二十五日、九十三年六月二十九日各以（九三）佳醫
          字第九三一五五號函、佳醫字第０九三０００一一０三號函回覆稱：病患
          甲○○○癒後狀況穩定，且不需定時回診，若病患甲○○○還有症狀，則
          應回門診繼續追蹤治療，有各該函文在卷可稽，而原告甲○○○目前既未
          因症狀而回該醫院追蹤治療，自尚難認原告甲○○○得預先請求日後之醫
          療費用，是原告此部分之張亦難採信，應予駁回。
      ３、精神慰撫金一百萬元部分：本件被告與原告甲○○○素無夙怨，竟因細故
          即以竹竿射傷原告頭部而需手術縫合十三針，足見被告施力之猛，原告因
          之所受之精神上痛苦甚鉅；又原告係國小畢業，現與配偶即原告乙○○在
          市場賣滷菜，而被告則係五專畢業，從事賽鴿之訓練工作，此為兩造於前
          揭刑事案件警訊筆錄所載明；又原告名下有車輛一輛、投資四筆，八十九
          、九十年度申報各類所得總額均約為一萬餘元；而被告名下除車輛一輛外
          並無財產，八十九、九十年度各類所得之薪資所得各約十九萬元、十一萬
          元等情，亦有本院依職權調取之稅務電子闡門財產所得調件明細表在卷可
          稽。經斟酌兩造上開教育程度、職業、身分、地位、經濟能力及原告所受
          痛苦程度等情，本院認原告所得請求之精神慰撫金，以三十萬元為適當，
          超過此金額範圍以外請求，即難認為正當。
（二）原告乙○○部分：
      １、醫療費用三千二百十三元部分：此部份費用之支出，業經原告提出佳里綜
          合醫院收據四紙為證，亦為被告所不爭，核均屬醫療上之必要費用，原告
          請求被告給付，應予准許。
      ２、精神慰撫金十萬元部分：本件被告與原告乙○○之互毆行為，僅造成原告
　　　　　乙○○右肩、右肘、右側下肢多處擦傷、右膝扭傷等輕微傷害，傷勢尚非
　　　　　嚴重，且此傷害係屬原告乙○○與被告互毆所造成，且原告係國小畢業，
          以廚師為業，兼營市場滷菜出售，名下有不動產十七筆、車輛一輛，八十
          九年、九十年度之各類所得總額約十一萬餘元、八萬餘元，亦有前開稅務
          電子闡門財產所得調件明細表在卷可稽，經斟酌上述兩造之教育程度、職
          業、身分、地位、經濟能力及原告所受痛苦程度等情，本院認原告所得請
          求之精神慰撫金，以五千元為適當，超過此金額範圍以外請求，亦難認為
          正當。
（三）綜右所述，原告甲○○○所得主張被告應賠償其所受損失如下(一)醫藥費：一萬
      五千九百元；(二)精神慰撫金：三十萬元，合計為三十一萬五千九百元。而原告
      乙○○所得主張被告應賠償所受損失如下(一)醫藥費：三千二百十三元；(二)精神
      慰撫金：五千元，合計為八千二百十三元。
六、按給付定有確定期限者，債務人自期限屆滿時起，負遲延責任。給付無確定期限
    者，債務人於債權人得請求給付時，經其催告而未為給付，自受給付時起，負遲
    延責任。八十九年五月五日修正公布施行前民法第二百二十九條第一、二項前段
    分別定明文。又遲延之債務，以支付金錢為標的者，債權人得請求依法定利率計
    算之遲延利息。但約定利息較高者，仍從其約定利率；而應付利息之債務，其利
    率未經約定，亦無法律可據者，週年利率為百分之五；亦為同法第二百三十三條
    第一項及第二百零三條所明定。查本件原告請求被告賠償之金額，並未定有給付
    之期限，則原告請求自〔附帶民事訴訟起訴狀〕繕本送達之翌日起，按週年利率
    百分之五計算之利息，並未逾上開規定之範圍，自無不合；查原告〔附帶民事訴
    訟起訴狀〕繕本係於九十二年七月七日送達被告收受（參見附民卷第五頁），則
    原告請求被告自九十二年七月八日起至清償日止，按週年利率百分之五計算之利
    息，洵屬正當。
七、綜上所述，原告依侵權行為法律關係，請求被告分別給付原告甲○○○、乙○○
    各三十一萬五千九百元、八千二百十三元，及均自九十二年七月八日起至清償日
    止按週年利率百分之五計算之利息部分，洵屬正當，應予准許。逾上開應准許部
    分之請求，即非正當，要難准許，應予駁回。又原告陳明願供擔保，聲請宣告假
    執行，然因本院所命給付之金額未逾五十萬元，依民事訴訟法第三百八十九條第
    一項第五款，應依職權宣告假執行，是原告勝訴部分，爰依職權宣告假執行。至
    原告其餘假執行之聲請，因訴之駁回而失所依據，不予准許。
八、結論：本件原告之訴為一部有理由，一部無理由，並依民事訴訟法第七十九條、
    第三百八十五條第一項、第三百八十九條第一項第五款，判決如主文
中　　　華　　　民　　　國　　九十三　　年　　　九　　　月　　　十四　　日
                                臺灣臺南地方法院民事第三庭
~B法　　　官　洪碧雀
右為正本，係照原本作成。
如對本判決上訴，須於判決送達後廿日內向本院提出上訴狀
中　　　華　　　民　　　國　　九十三　　年　　　九　　　月　　　十四　　日
~B法院書記官　陳姿利
